臺灣高雄地方法院刑事判決　　　　　　　　　　　　九十一年度易字第二五五五號
　　公　訴　人　臺灣高雄地方法院檢察署檢察官
　　被　　　告　丙○○
　　被　　　告　甲○○
右列被告等因竊盜等案件，經檢察官提起公訴（九十一年度偵字第一三九六八號），
本院判決如左：
    主  文
丙○○收受贓物，處拘役伍拾日，如易科罰金以參佰元折算壹日。
甲○○無罪。
    事  實
一、丙○○自身並無機車，為方便至高雄縣路竹鄉新達村第二家檳榔攤向老闆告貸，
    於民國九十年四月十八日九時許，在高雄縣湖內鄉葉厝村阿國檳榔攤前，明知不
    詳姓名年籍綽號「豬油」之成年男子所同意出借，而交付未懸掛車牌之輕型機車
    一輛（車牌號碼ＵＺＷ─三九六號，係乙○○所有，於九十年四月十五日二十二
    時許，在高雄縣路竹鄉○○路一一九九號前失竊，起訴書誤載車牌號碼為ＵＺＬ
    ─九九六號），係屬來源不明之贓物，竟仍予以收受後供己騎用，嗣於九十九年
    四月十八日十一時四十分許，騎乘該機車行經高雄縣路竹鄉○○路與下甲路口時
    ，為警攔檢查獲。
二、案經高雄縣警察局湖內分局移送臺灣高雄地方法院檢察署檢察官偵查起訴。
    理  由
壹、被告丙○○有罪部分：
一、右揭事實，業據被告丙○○於本院審理時坦認不諱，而前開機車係乙○○所有，
    於九十年四月十五日二十二時許，在高雄縣路竹鄉○○村○○路一一九九號前失
    竊之事實，並據被害人乙○○於警偵訊及本院審理時證述明確；復有贓物認領保
    管單及車輛竊盜、車牌失竊資料個別查詢報表－查詢車輛認可資料各乙份附卷可
    稽，顯見該車確係乙○○失竊之贓車無訛；又被告丙○○自綽號「豬油」之成年
    男子處收受該機車時，既未懸掛車牌復未取得該機車之行照，應認該機車之來源
    有問題，卻仍予收受，其有贓物之認識至明，足認被告之自白與事實相符，事證
    明確，被告犯行洵堪認定。
二、核被告所為，係犯刑法第三百四十九條第一項之收受贓物罪。爰審酌被告乃圖一
    時之便，致罹刑章，所犯情節尚非重大，且犯後坦承犯行，態度良好等一切情狀
    ，量處如主文所示之刑，並諭知易科罰金之折算標準，以示懲儆。
貳、被告甲○○無罪部分：
一、公訴意旨略以：被告甲○○意圖為自己不法之所有，於九十年四月十五日二十二
    時許，在高雄縣路竹鄉○○路一一九九號前，竊取王慶所有之車牌號碼ＵＺＷ─
    三九六號輕型機車一輛得手，供己代步使用，嗣於九十年四月十八日九時許，交
    付被告丙○○使用未幾，即遭警攔檢後循線查獲，因認被告甲○○涉有刑法第三
    百二十條第一項之竊盜罪嫌。
二、按犯罪事實應依證據認定之，無證據不得推定其犯罪事實；又不能證明被告犯罪
    者，應諭知無罪之判決，刑事訴訟法第一百五十四條、第三百零一條第一項分別
    定有明文。又事實之認定，應憑證據，如未能發現相當證據，或證據不足以證明
    ，自不能以推測或擬制之方法，為裁判基礎；且認定不利於被告之事實須依積極
    證據，苟積極證據不足為不利於被告事實之認定時，即應為有利於被告之認定，
    不必有何有利之證據；另認定犯罪事實所憑之證據，雖不以直接證據為限，間接
    證據亦包括在內，然而無論直接證據或間接證據，其為訴訟上之證明，須於通常
    一般之人均不致有所懷疑，而得確信其為真實之程度者，始得據為有罪之認定，
    倘其證明尚未達到此一程度，而有合理之懷疑存在而無從使事實審法院得有罪之
    確信時，即應由法院為諭知被告無罪之判決（最高法院四十年台上字第八六號、
    三十年台上字第八一六號、七十六年台上字第四九八六號分別著有判例可資參照
    ）。又以情況證據（即間接證據）斷罪時，尤須基於該證據在直接關係上所可證
    明之他項情況事實，本乎推理作用足以確證被告有罪，方為合法，不得徒憑主觀
    上之推想，將一般經驗上有利被告之其他合理情況逕予排除（最高法院三十二年
    上字第六十七號判例參照）。
三、本件公訴人認被告甲○○涉有竊盜之罪嫌，無非以同案被告丙○○供陳該機車係
    被告甲○○所出借等語及車輛查詢報表、贓物領據附卷可稽為其主要論據。訊據
    被告甲○○堅決否認有何竊盜犯行，辯稱：不認識被告丙○○，該機車失竊期間
    ，因患有精神疾病在高雄縣岡山鎮樂安療養院住院療養中，均不得外出，沒有偷
    機車等語。經查，被害人乙○○所有之上開機車一輛固於右揭時地遭竊，並於失
    竊三日後，由被告丙○○於騎乘該機車時為警攔檢而查獲，已如前述，惟該機車
  遭竊之日，被告甲○○即因病早自九十年一月三十日起，在高雄縣岡山鎮○○路
    三００號樂安醫院住院療養迄同年七月十八日止出院，且是日並無請假外出之紀
    錄等情，此除據被告甲○○供陳明確外，並有該院九十一年十月七日樂欽字第九
    一一０００一號函一紙在卷可參，則該機車是否確係被告甲○○所竊，已有可疑
    。雖被告丙○○於偵查中及本院審理時一再供陳上開機車係向被告甲○○所借得
    等語在卷，惟參酌被告丙○○於警訊時，就警員訊問該機車來源時，被告丙○○
    初則供稱係一不知其住處地址，年約三十歲，綽號「豬油」，台語叫王進長之人
    所交付，待員警依其所述提供名為王進長之口卡供被告丙○○指認後，經其確認
    並非出借機車之人後，員警再依被告丙○○所供述名為甲○○、王智副、王智有
    及王智友等四人，供警方調取口卡一一指認，經被告丙○○指認後，先就其中二
    張口卡上之照片供陳與出借機車之人很相像後，最後始再經其確認出借機車之人
    係本件被告甲○○等節以觀，被告丙○○並非一開始即明確指認該機車係本件被
    告甲○○所交付，則其指認被告係出借機車之人，是否因誤認所致，亦不無可能
    ，且被告甲○○為四十多歲之人，與被告丙○○供陳交付之人為年約三十歲左右
    亦有出入，被告丙○○於警訊中就交付機車之人之姓名，前後之供述既有不一，
    且就被其供述交付之人之年紀與被告甲○○相較，差距亦甚大之情形下，則能否
    僅以被告丙○○最後指認係被告甲○○所交付，即據以推認係被告甲○○竊得後
    ，再交付被告丙○○騎乘，而為不利被告甲○○之認定，實值商榷，而難遽信；
    又被告丙○○收受該機車之日，距被害人失竊日已時隔三日之久，且被害人亦未
    親眼目睹係遭被告甲○○所竊取，則縱認該機車確係被告甲○○所交付為真，然
    被告甲○○之取得該機車亦非僅竊盜一途，其自他人之手中收受後，再轉而予交
    付被告丙○○騎乘亦與常情無悖，是仍難以被告有交付之事實，即遽認該機車必
    為被告甲○○所竊，而以該罪相繩。此外，復查無其他確切證據足資證明被告甲○○有何公訴人所指之竊盜犯行，揆諸首揭說明，其犯罪即屬不能證明，自應為
    無罪之諭知。
四、末按法院認應科拘役、罰金或應諭知免刑或無罪之案件，被告經合法傳喚無正當
    理由不到庭者，得不待其陳述逕行判決，刑事訴訟法第三百零六條定有明文，被
    告甲○○經受合法傳喚，無正當理由不到庭，本院既認應諭知無罪判決，自得不
    待其陳述，逕行判決，附此敘明。
據上論斷，應依刑事訴訟法第二百九十九條第一項前段、第三百零一條第一項，刑法
第三百四十九條第一項、第四十一條第一項前段，罰金罰鍰提高標準條例第一條前段
、第二條，判決如主文。
本案經檢察官陳正達到庭執行職務。
中      華      民      國     九十一    年     十一     月   二十五    日
                                   臺灣高雄地方法院刑事第三庭
                                       法    官  柯彩燕
右正本證明與原本無異。
如不服本判決，應於判決送達後十日內，向本院提出上訴狀。
                                書記官    楊真芬
中    華    民    國      九十一      年      十一      月    二十七    日
